【裁判字號】    99,上易,428
【裁判日期】    990505
【裁判案由】    竊盜
【裁判全文】
臺灣高等法院高雄分院刑事判決         99年度上易字第428號
上  訴  人
即  被  告  乙○○
上列上訴人因竊盜案件，不服臺灣高雄地方法院99年度易字第
169 號中華民國99年3 月26日第一審判決（起訴案號：臺灣高雄
地方法院檢察署98年度偵緝字第2622號），提起上訴，本院判決
如下：
     主  文
上訴駁回。
     理  由
一、按不服地方法院之第一審判決而上訴者，應向管轄第二審之
    高等法院為之。上訴書狀應敘述具體理由。上訴書狀未敘述
    上訴理由者，應於上訴期間屆滿後20日內補提理由書於原審
    法院，逾期未補提者，原審法院應定期間先命補正。第二審
    法院認為上訴書狀未敘述理由或上訴有第362 條前段之情形
    者，應以判決駁回之。但其情形可以補正而未經原審法院命
    其補正者，審判長應定期間先命補正。刑事訴訟法第361 條
    、第367 條，分別定有明文。所謂不服第一審判決之具體理
    由，必係依據卷內既有訴訟資料或提出新事證，指摘或表明
    第一審判決有何採證認事、用法或量刑等足以影響判決本旨
    之不當或違法，而構成應予撤銷之具體事由，始克當之（例
    如：依憑證據法則具體指出所採證據何以不具證據能力，或
    依憑卷證資料，明確指出所為證據證明力之判斷如何違背經
    驗、論理法則）；倘僅泛言原判決認定事實錯誤、違背法令
    、量刑失之過重或輕縱，而未依上揭意旨指出具體事由，或
    形式上雖已指出具體事由，然該事由縱使屬實，亦不足以認
    為原判決有何不當或違法者（例如：對不具有調查必要性之
    證據，法院未依聲請調查亦未說明理由，或援用證據不當，
    但除去該證據仍應為同一事實之認定），皆難謂係具體理由
    ，俾與第二審上訴制度旨在請求第二審法院撤銷、變更第一
    審不當或違法之判決，以實現個案救濟之立法目的相契合，
    並節制濫行上訴（最高法院97年度臺上字第892 號判決參照
    ）。是以上訴人之上訴書狀或補提之上訴理由書，雖有敘述
    上訴理由，惟並未具體敘述第一審判決有上述違法、不當情
    形，即與未敘述具體理由無異，其所為上訴，即不符合上訴
    之法定要件。
二、本件原判決以上訴人即被告乙○○（下稱被告乙○○）明知
    高雄縣田寮鄉○○村○○路64號之建築物係現有人使用之住
    宅，竟仍意圖為自己不法之所有，基於竊盜及侵入住宅之犯
    意，於民國（下同）97年12月中旬某日中午某時許，未經屋
    主甲○○之許可，持客觀上足以對人之生命、身體、安全構
    成威脅之焊槍、鐵撬各1 支將該處外牆大門之外掛式門鎖切
    割燒燬，而侵入該住宅內，再破壞該住宅窗戶之欄杆，逐層
    將室內之三角櫃子、神桌、水缸、大型櫃子、桌子、照片紀
    念冊等物品搬走而竊取之，嗣甲○○於同年月20日上午10時
    30分許，返回上址時發現房屋內財物遭竊，遂報警處理，為
    警在該住宅二樓房間內地板上之酒瓶採得乙○○之指紋，加
    以比對，而循線查獲之事實，除據告訴人即屋主甲○○於警
    、偵訊及原審審理時證稱：「上開房屋遭人破壞鎖具、門窗
    等安全設備，而被人侵入竊取如犯罪事實所載之財物」等語
    外，並有高雄縣政府警察局湖內分局田寮分駐所受理刑事案
    件報案三聯單、受（處）理案件明細表、高雄縣政府警察局
    湖內分局田寮分駐所受埋各類案件紀錄表、發生竊盜案件紀
    錄表、刑事紀錄表各1 份在卷可稽；且經警於97年12月20日
    上午11時50分許前往現場勘察採證，在遭竊處以側光檢視及
    粉末法採證，發現足供比對之指紋跡證9 枚，有高雄縣政府
    警察局湖內分局刑案現場勘察測繪圖1 份、刑案現場勘察照
    片資料11張及採證同意書1 份在卷可稽；上開案發現場所採
    指紋經送內政部警政署刑事警察局鑑定結果，編號4 之指紋
    與被告乙○○指紋卡之右食指指紋相符，有高雄縣政府警察
    局98年2 月26日高縣警鑑字第0980007305號函文1 紙暨所附
    內政部警政署刑事警察局98年2 月20日刑紋字第0980014751
    號鑑驗書及指紋卡片各1 份在卷可稽，參以被告乙○○於檢
    察官偵查及原審法院審理時亦均坦承：其未得告訴人甲○○
    之同意，即於上揭時間進入上開房屋內等情，足認被告乙○
    ○確係侵入上開告訴人房屋內行竊之人，至為灼然。此外，
    另佐以被告乙○○於原審審理時供稱：「我看門開開就順便
    進入，想看有無什麼東西可以撿的，我是貪小便宜，看有無
    貴重物品如金錢或是黃金可以撿，我只有拿走5 、6 張畫布
    水彩版畫」等語，顯見被告乙○○最初進入該告訴人房屋之
    目的就是要竊取該屋內之貴重物品，且亦坦承有取走部分屋
    內之物品，益徵本件確係被告乙○○基於不法所有之意圖，
    侵入告訴人之房屋內竊盜無疑。又稽之本件係在該房屋2 樓
    房間內地板上之酒瓶採得被告之指紋，有現場採證照片1 張
    在卷可稽，按上開照片所示，該處地板上放置有2 個酒瓶及
    6 只酒杯，依其擺設形式，可以推斷係有人在該處飲酒所留
    下，而對照告訴人甲○○於法院審理時證稱：照片上的洋酒
    應該是我們家的，擺在2 樓的櫃子上等語，則可以進一步推
    斷係有人擅自取下告訴人置於櫃子上之酒，並坐在地板上飲
    用，而留下如上開照片所示之酒瓶及酒杯，而上開酒瓶既留
    有被告乙○○之指紋，則可以確認係被告乙○○於侵入告訴
    人之住宅，擅自取走並飲用告訴人之酒，是被告乙○○辯稱
    ：我沒有喝酒，酒瓶上之指紋可能是我摸到的云云，均與事
    實不符，為卸責之詞，且酒瓶既係擺放在地板上，其高度甚
    低，與被告乙○○手掌高度相去甚遠，依常理推斷，應非被
    告手指不小心碰到所留下，且苟非被告乙○○所為，被告乙
    ○○亦無蹲下身體去觸碰空酒瓶之必要，足認被告乙○○所
    辯，不足採信。此外，依告訴人甲○○於警偵訊及原審審理
    時所證：「前鐵門遭不詳人士破壞，現場只剩損壞鐵門大鎖
    ，我們圍牆活動式的大門，都有上大鎖，是一種鎖頭，都被
    燒斷了，窗戶鐵杆有被剪斷我回去的前一個星期也沒有被剪
    斷，我家大門門窗毀壞有燒過的痕跡，我認為是應該是用燒
    的」等語，並對照卷附刑案現場勘察照片3 張所示，告訴人
    房屋圍牆大門之門鎖及房屋窗戶欄杆確實有遭破壞之痕跡，
    是應可推斷本件告訴人上開房屋之圍牆大門門鎖及房屋窗戶
    欄杆確係遭被告乙○○以焊槍及鐵撬燒燬及破壞後，侵入屋
    內竊取財物無疑；被告乙○○辯稱：伊是空手進入，沒有拿
    工具云云，要與事實不符；並敘明鎖乃門之附屬物，僅扭毀
    鎖鑰，與毀越門扇之情形有別（最高法院21年上字第2586號
    著有判例可資參照）；是本件被告乙○○破壞告訴人甲○○
    上開房屋圍牆之外掛式鎖頭及房屋窗戶欄杆之行為，均係屬
    毀壞安全設備之行為甚明。另敘明按刑法第321 條第1 項第
    3 款所謂之兇器，其種類並無限制，凡客觀上足對人之生命
    、身體、安全構成威脅，具有危險性之兇器均屬之（最高法
    院79年台上字第5253號著有判例可資參照）；被告乙○○行
    竊犯罪所持之焊槍及鐵撬各1 支，雖未扣案，且被告乙○○
    亦否認持有該等器具，然依常情推斷，焊槍所噴出之烈焰可
    以切割金屬，當亦可以輕易灼傷人體，而鐵撬之材質則為鐵
    製，質地堅硬，客觀上均顯然足以對人之生命、身體、安全
    構成威脅，具有危險性，乃均屬兇器，堪予認定。因而適用
    刑法第306 條第1 項及同法第321 條第1 項第2 款、第3 款
    、第55條之規定，從一重論以攜帶兇器毀壞安全設備竊盜罪
    ，復審酌被告乙○○身值壯年，竟不思正當獲取財物，而持
    焊槍及鐵撬等兇器任意侵入告訴人甲○○之房屋竊取如犯罪
    事實所載之物品，嚴重侵害告訴人之財產權，且危害社會秩
    序甚烈，本應嚴懲，且其犯後雖坦承侵入住宅犯行，惟矢口
    否認竊盜犯行，且所竊取之物品包含紀念價值甚高之照片紀
    念冊等物，對於告訴人之意義非凡，及公訴人對被告具體求
    處有期徒刑2 年6 月，尚嫌失之過重，另再審酌被告學歷為
    國中畢業目前從事資源回收工作等一切情狀，酌情量處有期
    徒刑1 年，併敘明本件被告乙○○持以行竊之焊槍、鐵撬各
    1 支，未據扣案，且被告乙○○亦否認持有該等物品，亦查
    無任何證據顯示該等物品係被告所有之物，而被告於行竊後
    ，為免犯行遭發現，當應已將該等物品丟棄滅跡，而可以認
    為該等物品業已滅失，故不予以宣告沒收。已依卷存證據詳
    敘所憑認定之證據與認定之理由。所為論敘，經核並無違背
    經驗法則或論理法則，量刑亦屬允當。
三、被告乙○○於99年4 月8 日收受原審法院判決後，於同年4
    月16日經由台灣屏東看守所具狀提起上訴，其上訴理由謂：
    原審判處有期徒刑1 年有輕罪重判之疑，其並未持焊槍等鐵
    器進入屋內，亦無偷竊之意，所犯為無心罪，請求從輕量刑
    之機會云云，並未依據卷內既有訴訟資料或提出新事證，指
    摘或表明第一審判決有何採證認事、用法或量刑等足以影響
    判決本旨之不當或違法，而構成應予撤銷之具體事由，按之
    上開規定，被告乙○○之上訴顯屬違背法律上之程式，應由
    本院依同法第367 條前段、第372 條規定，不經言詞辯論逕
    行判決如主文。
中    華    民    國    99    年    5     月    5     日
                  刑事第四庭    審判長法  官  蕭權閔
                                      法  官  陳吉雄
                                      法  官  李嘉興
以上正本證明與原本無異。
本判決不得上訴。
中    華    民    國    99    年    5     月    5     日
                                      書記官  唐奇燕

司法院資訊處製作；財團法人民間司法改革基金會備份。
